【裁判字號】    89,判,2848
【裁判日期】    891005
【裁判案由】    營業稅
【裁判全文】
最  高  行  政  法  院  判  決                  八十九年度判字第二八四八號
    原      告  甲○○○○○○.
    被      告  雲林縣稅捐稽徵處
    代  表  人  張綿容
右當事人間因營業稅事件，原告不服財政部中華民國八十八年七月二十三日台財訴第
000000000號再訴願決定，提起行政訴訟。本院判決如左︰
    主  文
原告之訴駁回。
訴訟費用由原告負擔。
    事  實
緣原告在雲林縣斗南鎮○○街六十二號經營家庭用五金買賣，核屬營業稅法第十三條
第三項規定之小規模營業人，其坐落地段按雲林縣小規模營利事業營業稅查定費用標
準等級評定表列屬第五級，原查定員工一人、房屋面積二坪，被告乃依財政部七十九
年六月十二日台財稅第七九○六五五八四二號函發布營業稅特種稅額查定辦法及同部
七十九年六月十二日台財稅第七九一一九一五七二號函發布營業稅特種稅額查定費用
標準等級表，查定計算原告每月銷售額為新台幣（以下同）六三、一八一元，並以稅
率百分之一課徵營業稅為六三一元。惟因見原告自八十五年十月至十二月起，對課徵
之各季營業稅迭有異議，為疏減訟源，乃在原告於八十六年十二月十七日對八十六年
七月至九月營業稅提出復查申請後，特邀原告於八十七年一月十六日前來協談，旋按
協談結果，依營業稅特種稅額查定辦法第九條規定組成審核小組前往實地察看，作成
評定：「一、按現場目測營業面積應為五坪以上，但因營業項目家庭五金，貨品堆放
鬆散，又經營者年逾六十左右，擬請業務課對該行查定，應先依實際面積換算租金、
資本主薪資後，再另案依營業稅特種稅額查定費用辦法規定核實查簽。二、該行位於
斗南鎮○○地段，原查業務課已考量後，面積按二坪，薪資一人，還原換算查定銷售
額，並無不當，應予維持為宜。」並就該次（即八十六年七月至九月營業稅）復查重
核其營業費用為一六、四○○元（包括資本主薪資一四、○○○元、租金二坪二、四
○○元），除以費用率百分之二十二，評定其每月銷售額應為七四、五○○元，乘以
百分之一徵收率課徵營業稅，應為每月七四五元，但基於禁止不利益變更原則，並參
酌審核小組評定意見，予以維持原查定稅額。嗣被告所屬工商課參酌上述評定報告，
自八十七年一月起按前揭查定辦法第三條規定調整查定每月營業稅七四五元，乃核定
八十七年四月至六月份營業稅計二、二三五元。原告不服，申請復查，未獲變更，提
起訴願、再訴願，遞遭決定駁回，遂提起行政訴訟。茲摘兩造訴辯意旨如次：
原告起訴意旨略謂︰原告經營之弘明五金行於七十九年迄今，其資本、營業處所面積
、經營人數等營業條件均未變更，且因負責人年齡逐年增加，已近老邁，故營業狀況
一日不如一日，被告竟未斟酌事實，於外在經營條件變差後（詳附里長證明書影本）
，且經營人數、營業處所面積等營業條件均未變更下，逕將營業費用等級自原第八級
提高為第五級，依法實有未合。另被告前核定原告營業費用等級第八級係斟酌事實，
按實從寬核定，自屬依法有據。現因經辦人更替，即將原核定推翻，且於復查、訴願
、再訴願等答辯過程，一再主張其「對從業人數及營業面積已從寬認定」，拒絕援循
往例參酌實際營業狀況，按實核定，實難令人甘服。為此狀請鈞院明鑒，將一再訴願
決定及原處分均撤銷，以維原告之合法權益等語。
被告答辯意旨略謂︰原告雖主張負責人年近老邁，營業狀況一日不如一日，被告未斟
酌事實，於外在經營條件變差後，且經營人數、營業處所面積等營業條件均未變更下
，被告機關逕將其費用等級自第八級提高至第五級，依法實有未合云云，表示異議。
惟查：（一）原告店址座落於斗南鎮○○街，依雲林縣小規模營利事業營業稅查定費
用標準等級評定表列為第五級，原評定八級有誤，經本處業務課服務區人員於稅籍清
查時發現，按規定費用等級更正為五級並非無據。（二）經與本案相關之另案復查員
親往實地瞭解陳復「弘明五金行店面位於文元街右側，距工程車出入巷道尚有距離，
且該地段屬市場地帶，商店、攤販林立，相當繁榮，雖有工地施工，尚不致影響其生
意」在案。（三）另依前揭事實所述本處按協談結果，特組成審核小組前往實地察看
，作有「按現場目測營業面積應為五坪以上，：：又經營者年逾六十左右，：：該行
位於斗南鎮○○地段，原查業務課已考量後，面積按二坪、薪資一人還原換算查定銷
售額，並無不當。」評定報告。符合部頒營業稅特種稅額查定辦法第九條作業規定。
故本處對於原告所提外在環境因素及經營者年老力衰等影響皆已作適度之考量，其過
程已盡審慎。原告所稱「拒絕循往例參酌實際營業狀況，按實核定：：」一詞，與事
實不符，不足採信。另原告於八十六年四月至六月營業稅事件，亦曾訴經鈞院八十八
年判字第二四六號判決駁回，足可參酌，併此陳明。
    理  由
按「小規模營業人及其他經財政部規定免予申報銷售額之營業人，其營業稅稅率為百
分之一。」、「前二項小規模營業人，指第十一條、第十二條所列各業以外之規模狹
小，平均每月銷售額未達財政部規定標準而按查定課徵營業稅之營業人。」、「農產
品批發市場之承銷人、銷售農產品之小規模營業人、小規模營業人及其他經財政部規
定免予申報銷售額之營業人，除申請按本章第一節規定計算營業稅額並依第三十五條
規定申報繳納者外，就主管稽徵機關查定之銷售額按第十三條規定之稅率計算營業稅
額。」及「依第二十一條規定，查定計算營業稅額之典當業及依第二十三條規定，查
定計算營業稅額之營業人，由主管稽徵機關查定其銷售額及稅額，每三個月填發繳款
書通知繳納一次。」、「前二項查定辮法，由財政部定之。」分別為營業稅法第十三
條第一項、第三項、第二十三條及第四十條第一項、第三項所明定；次按「依查定銷
售額計算營業稅額之營業人，除適用第六條規定者外，主管稽徵機關應依左列費用除
以費用率，計算其每月銷售額。：：一、資本主薪資：：二、員工薪資：：三、房租
金：按每坪每月核計，其自有或無償借用之房屋，視為租用。：：」、及「第一項所
指之費用率如左：一、．．．二、其他買賣業、製造業、農林業、畜牧業、水產業、
礦冶業、包作業、印刷業、裝潢業、手工業、修理業、加工業為百分之二十二。」復
為營業稅特種稅額查定辦法第五條第一項及第四項第二款所明定。本件原告在雲林縣
斗南鎮○○街六十二號開設「弘明五金行」，經營家庭用五金買賣，被告依據上開營
業稅特種稅額查定辦法及財政部七十九年六月十二日台財稅第七九一一九一五七二號
函發布之營業稅特種稅額查定費用標準等級表（載明第五級之資本主薪資每人每月核
計一四、○○○元、員工薪資每人每月核計一一、五○○元、房租金每坪每月核計一
、二○○元）、雲林縣政府公報七十三年秋字第一期發布之雲林縣小規模事業營業稅
查定費用標準等級評定表（載明斗南鎮○○街屬第五級），認定其屬小規模營業人，
按費用等級第五級查定原告營業費用為一六、四○○元（包括資本主薪資一四、○○
○元、租金二坪二、四○○元），除以費用率百分之二十二，評定其每月銷售額應為
七四、五○○元，乘以百分之一徵收率課徵營業稅，應為每月七四五元，乃核定八十
七年四月至六月份營業稅計二、二三五元，揆諸前揭規定，並無不合。原告不服，主
張其經營行業情形特殊，早經被告認定有案，因前於七十年間被告即對其開徵營業稅
，經申請復查，由被告派員實地查核營業狀況後，即依據實際查得資料，辦理銷售額
核定，自當時至八十五年之十餘年期間，均核定其營業額為費用等級第八級，現且受
附近斗南市場改建等外在環境因素，及經營者年老力衰影響，營業狀況每日益下，現
每日營業額已低於五百元，被告卻未斟酌事實，即予提高費用等級，核定原告八十七
年四月至六月份銷售額計二二三、五○○元，營業稅為二、二三五元，顯與事實不符
云云，惟查被告曾依營業稅特種稅額查定辮法第九條規定組成審核小組實地察看原告
營業情形，作有「按現場目測營業面積，應為五坪以上，但因營業項目家庭五金、貨
品堆放鬆散，又經營者年逾六十左右，．．．該行位於斗南鎮○○地段，原查業務課
已考量後，面積按二坪、薪資一人，依規定按費用還原法予以換算查定銷售額，並無
不當．．．」評定報告在案。又卷查被告另案復查員實地訪查報告載明：「．．．弘
明五金行店面位於文元街右側，距工程車出入巷道尚有距離，且該地段屬市場地帶，
商店、攤販林立，相當繁榮，鄰近雖有工地施工，尚不致影響其生意」，有工程車出
入圖、照片、訪查名冊等影本附原處分卷可資參照，足見被告對於原告所提外在環境
因素及經營者年老力衰等影響，皆已作適度之考量，而為適法之核定，前此依營業費
用等級第八級核定原告每月營業費用為八、八○○元（資本主薪資八、○○○元、租
金二坪八○○元），或雖依第五級核定原告每月營業費用，但依員工薪資核計為每月
一一、五○○元（原告應適用資本主薪資），均與前揭費用標準等級表及其評定表規
定有違，不能再予援用。原告起訴主張仍依營業費用等級第八級，從寬核定，自無足
採。綜上所述，被告依首揭規定核定原告八十七年四至六月營業稅計二、二三五元，
並無違誤，一再訴願決定遞予維持，俱無不合。原告起訴意旨難認有理由，應予駁回
。
據上論結，本件原告之訴為無理由，爰依行政訴訟法施行法第二條、行政訴訟法第九
十八條第三項前段，判決如主文。
中    華    民    國     八十九      年      十      月       五        日
                    最 高 行 政 法 院  第 三 庭
                                審 判 長 法  官      曾  隆  興
                                         法  官      吳  明  鴻
                                         法  官      徐  樹  海
                                         法  官      鄭  淑  貞
                                         法  官      林  家  惠
右  正  本  證  明  與  原  本  無  異
                                         法院書記官  陳  盛  信
中    華    民    國     八十九      年      十      月       五        日


司法院資訊處製作；財團法人民間司法改革基金會備份。
